【裁判字號】    90,台上,1447
【裁判日期】    900823
【裁判案由】    拆屋還地等（損害賠償）
【裁判全文】
最高法院民事裁定                                九十年度台上字第一四四七號
    上 訴 人  乙○○
    被上訴人  甲○○
右當事人間請求拆屋還地等（損害賠償) 事件，上訴人對於中華民國八十九年一月十
二日台灣高等法院高雄分院第二審判決（八十八年度上字第四六二號），提起一部上
訴，本院裁定如左：
    主  文
上訴駁回。
第三審訴訟費用由上訴人負擔。
    理  由
按對於第二審判決上訴，非以其違背法令為理由，不得為之。民事訴訟法第四百六十
七條定有明文。依同法第四百六十八條規定，判決不適用法規或適用不當者，為違背
法令。而判決有同法第四百六十九條所列各款情形之一者，為當然違背法令。是當事
人提起上訴，如依民事訴訟法第四百六十八條規定，以第二審判決有不適用法規或適
用法規不當為理由時，其上訴狀或理由書應有具體之指摘，並揭示該法規之條項或其
內容。若係成文法以外之法則，應揭示該法則之旨趣。倘為司法院解釋、或本院之判
例，則應揭示該判解之字號或其內容。如以民事訴訟法第四百六十九條所列各款情形
為理由時，其上訴狀或理由書，應揭示合於該條款之事實。上訴狀或理由書如未依此
項方法表明者，即難認為已對第二審判決之違背法令有具體之指摘，其上訴自難認為
合法。本件上訴人對第二審判決關於駁回其對於請求被上訴人給付新台幣（下同）二
百八十七萬五千二百五十九元之上訴部分提起上訴，雖以該部分判決違背法令為由，
惟核其上訴理由狀所載內容，徒就原審取捨證據、認定事實之職權行使所論斷：依上
訴人繼承系爭土地時（即民國八十一年十一月十五日）有效施行之遺產及贈與稅法第
十七條第一項第五款及農業發展條例第三十一條規定，暨證人即財政部台灣省南區國
稅局承辦人員陳淑珍之證言，上訴人將系爭土地出租予被上訴人使用而未自任耕作，
其行為即符合追繳原免徵之應納遺產稅之要件，被上訴人縱未將系爭土地轉租予訴外
人李安平搭建鐵皮屋，結果亦屬相同，故被上訴人將系爭土地轉租，對於上訴人因將
系爭土地出租予被上訴人即應追繳原免徵之應納遺產稅之情事，已無影響。從而上訴
人請求被上訴人賠償系爭遺產稅追繳款及滯納金共二百八十七萬五千二百五十九元部
分，於法無據，不應准許等情，僅泛言指摘其為不當，未具體表明究有如何合於不適
用法規、適用法規不當、或民事訴訟法第四百六十九條所列各款之事實，難認對該部
分判決之如何違背法令已有具體之指摘，依首揭說明，應認其上訴為不合法。又上訴
人於上訴本院後，始主張依民法第一百八十四條、第一百八十五條規定，被上訴人應
對伊負侵權行為之損害賠償責任云云，指摘上開部分原判決為違法，並提出行政院決
定書一件，核係新攻擊方法，依民事訴訟法第四百七十六條第一項規定，本院不得斟
酌，附此明。
據上論結，本件上訴為不合法。依民事訴訟法第四百八十一條、第四百四十四條第一
項、第九十五條、第七十八條，裁定如主文。
中      華      民      國     九十     年      八      月    二十三    日
                              最高法院民事第七庭
                                  審判長法官  蘇  茂  秋
                                        法官  徐  璧  湖
                                        法官  朱  建  男
                                        法官  曾  煌  圳
                                        法官  李  慧  兒
      右正本證明與原本無異
                                              書  記  官
中      華      民      國     九十     年      九      月      三      日


司法院資訊處製作；財團法人民間司法改革基金會備份。
